【裁判字號】    98,交易,290
【裁判日期】    980715
【裁判案由】    業務過失傷害
【裁判全文】
臺灣臺中地方法院刑事判決             98年度交易字第290號
公  訴  人  臺灣臺中地方法院檢察署檢察官
被      告  甲○○
選任辯護人  涂芳田律師
上列被告因業務過失傷害案件，經檢察官提起公訴（98年度偵字
第11476號），本院判決如下：
    主  文
甲○○犯業務過失致重傷害罪，處有期徒刑陸月，如易科罰金，
以新臺幣壹仟元折算壹日。
    事  實
一、甲○○為貨車司機，為從事駕駛業務之人。其於民國97年10
    月23日18時35分許，駕駛車牌號碼327─QR號自用大貨車，
    沿臺中縣清水鎮○○路由北往南方向行駛，行經中山路清水
    幹149號電線桿前，理應注意車輛行駛時，駕駛人應注意變
    換車道時，應讓直行車先行，並注意安全距離。而依當時情
    形，又無不能注意之情事，竟疏於注意，於經過上開路段時
    ，因欲停靠路邊而貿然變換至外側車道，適同一時、地，丙
    ○○駕駛車牌號碼F3W─337號重機車，自後沿同一方向駛至
    ，亦疏未注意車前狀況，並隨時採取必要之安全措施，遂撞
    擊甲○○所駕駛之上開車輛左後方，丙○○因而人車倒地，
    受有頭部外傷併前額裂傷、額骨凹陷性骨折、前額竇破裂、
    鼻部出血、腦出血及嚴重腦挫傷、右大腿骨幹骨折、右大、
    小腿皮膚裂傷併皮膚缺損之傷害，嗣經急救後，仍受有嗅覺
    全失之重傷害。甲○○於肇事後，留於現場並向到場處理之
    警員坦承肇事，自首而接受裁判。
二、案經丙○○之父乙○○告訴臺灣臺中地方法院檢察署檢察官
    偵查起訴。
    理  由
壹、程序部分：
一、按除簡式審判程序、簡易程序及第376條第1款、第2款所列
    之罪之案件外，第一審應行合議審判，刑事訴訟法第284條
    之1定有明文；次按最重本刑為3年以下有期徒刑、拘役或專
    科罰金之罪，亦為刑事訴訟法第376條第1款所明定。
二、查本件被告甲○○涉犯刑法第284條第2項後段之業務過失致
    重傷害罪，其最重本刑為3年以下有期徒刑，依上開規定，
    自毋庸行合議審判，合先敘明。
貳、實體部分：
一、證據能力部分：
  (一)按被告以外之人於審判外之言詞或書面陳述，除法律有規定
    者外，不得作為證據；被告以外之人於審判中有下列情形之
    一，其於檢察事務官、司法警察官或司法警察調查中所為之
    陳述，經證明具有可信之特別情況，且為證明犯罪事實之存
    否所必要者，得為證據：一、死亡者。二、身心障礙致記憶
    喪失或無法陳述者。三、滯留國外或所在不明而無法傳喚或
    傳喚不到者。四、到庭後無正當理由拒絕陳述者；該言詞或
    書面陳述，雖不符刑事訴訟法第159條之1至第159條之4之規
    定，而經當事人於審判程序同意作為證據，法院審酌該言詞
    陳述或書面陳述作成時之情況，認為適當者，亦得為證據；
    當事人、代理人或辯護人於法院調查證據時，知有第159條
    第1項不得為證據之情形，而未於言詞辯論終結前聲明異議
    者，視為有前項之同意，刑事訴訟法第159條第1項、第159
    條之3、第159條之5分別定有明文。核其立法理由在於傳聞
    證據未經當事人之反對詰問予以核實，乃排斥其證據能力。
    惟當事人如放棄對原供述人之反對詰問權，於審判程序表示
    同意該等傳聞證據可作為證據，此時，法院除認該傳聞證據
    欠缺適當性外，自可承認其證據能力。又當事人、代理人或
    辯護人於調查證據時，知有刑事訴訟法第159條第1項不得為
    證據之情形，卻表示「對於證據調查無異議」、「沒有意見
    」等意思，而未於言詞辯論終結前聲明異議者，應視為已有
    將該等傳聞證據採為證據之同意（參見最高法院94年度臺上
    字第2976號判決意旨）。
  (二)本件檢察官、被告及辯護人於審判期日，對本案之全部證據
    之證據能力均不爭執，復於審判期日就本院提示之證據於言
    詞辯論終結前，均未就所調查之證據主張有刑事訴訟法第15
    9條不得為證據之情形，且均表示無意見，本院審酌該等證
    據作成時，亦無不適當之處，是參考上開最高法院判決要旨
    ，應視為已有將該等傳聞之證據採為證據之同意，本案經調
    查之證據均有證據能力。
二、認定犯罪事實所根據的證據及理由：
  (一)被告甲○○於本院審理中坦白承認確係擔任司機，為從事業
    務之人，並有於上開時、地，因有變換車道時未讓直行車先
    行並注意安全距離之過失，致被害人丙○○駕駛機車自後方
    撞擊之事實，核與被害人指訴情節大致相符，被告上開自白
    應與事實相實，足堪採信。
  (二)被害人因此車禍事故，受有頭部外傷併前額裂傷、額骨凹陷
    性骨折、前額竇破裂、鼻部出血、腦出血及嚴重腦挫傷、右
    大腿骨幹骨折、右大、小腿皮膚裂傷併皮膚缺損之傷害，嗣
    經急救後，仍受有嗅覺全失之重傷害，此有光田綜合醫院診
    斷證明書、病危通知單、行政院國軍退除役官兵輔導委員會
    台北榮民總醫院診斷證明書各1份附卷可憑，是被害人確實
    受有嗅覺全失之重傷害，且該重傷害與本件車禍事故有因果
    關係甚明。
  (三)按汽車在同向二車道以上之道路（車道數計算，不含車種專
    用車道、機車優先道及慢車道），除應依標誌或標線之指示
    行駛外，並應遵守變換車道時，應讓直行車先行，並注意安
    全距離；汽車行駛時，駕駛人應注意車前狀況及兩車併行之
    間隔，並隨時採取必要之安全措施，道路交通安全規則第98
    條第1項第6款、第94條第3項分別定有明文。本件依被告在
    道路交通事故談話記錄表所述，被告顯有變換車道時，未讓
    直行車先行並注意安全距離之過失；另本件雖送臺灣省臺中
    縣區車輛行車事故鑑定委員會鑑定，認「一、甲○○駕駛32
    7-QR自用大貨車向右變換車道未讓直行車先行，為肇事原因
    。二、丙○○駕駛F3W-337普通重型機車無肇事因素。」，
    然經送臺灣省車輛行車事故覆議鑑定委員會覆議結果，認「
    一、甲○○夜晚駕駛自大貨車，由內側車道變換進入機車優
    先道時，疏未注意右側直行來車動態而讓其先行並注意安全
    距離，為肇事主因。二、丙○○夜晚駕駛重機車，疏未充分
    注意車前狀況，為肇事次因。」，此有上開鑑定意見書及覆
    議意見書附卷可參。本院認被告所駕駛之上開大貨車於肇事
    時之車行方向，係幾乎與機車道平行，此有道路交通事故現
    場圖及現場照片在卷可稽，顯見被告並非猛然變換車道，致
    使後方來車縱使注意車前狀況亦不及閃避，是被害人亦有疏
    未注意車前狀況並採取必要之安全措施之過失，亦堪認定。
  (四)被告於此車禍事故發生後，經處理員警至現場處理時，仍留
    於現場向警員坦承為肇事人，自首而接受裁判，此有臺中縣
    警察局清水分局98年6月3日中縣清警交字第0980031060號函
    及所附臺中縣警察局道路交通事故肇事人自首情形記錄表各
    1份存卷可憑。
  (五)此外，復有道路交通事故現場圖、事故調查報告表、臺中縣
    警察局交通隊清水小隊處理道路交通事故談話紀錄表、現場
    照片等在卷可參。
  (六)本件事證明確，被告犯行洵堪認定。
三、論罪科刑的理由：
  (一)查被告係司機，為從事業務之人；又毀敗或嚴重減損嗅能為
    重傷害，刑法第10條第4項第3款定有明文。核被告所為，係
    犯刑法第284條第2項後段之業務過失致重傷害罪。
  (二)被告於肇事後留於現場向到場處理之警員坦承肇事，自首並
    接受裁判，應依刑法第62條前段規定減輕其刑。
  (三)爰審酌被告犯罪之過失程度，被害人與有過失，被害人所受
    傷勢甚重，被告未能與被害人未成民事和解，惟平日素行尚
    佳，並無前科，此有臺灣高等法院被告前案紀錄表1份在卷
    可憑，犯罪後尚能坦白承認犯行等一切情狀，量處如主文所
    示之刑，並諭知易科罰金之折算標準。
、適用法律依據：
一、刑事訴訟法第284條之1、第299條第1項前段。
二、刑法第284條第2項後段、第62條前段、第41條第1項前段。
三、刑法施行法第1條之1。
本案經檢察官丁○○到庭執行職務。
中    華    民    國    98    年    7     月    15    日
                    交通法庭  法  官  洪挺梧
以上正本證明與原本無異。
如不服本判決應於收受送達後10日內向本院提出上訴書狀，並應
敘述具體理由；其未敘述上訴理由者，應於上訴期間屆滿後20日
內向本院補提理由書（均須按他造當事人之人數附繕本）「切勿
逕送上級法院」。
                              書記官  劉雅玲
中    華    民    國    98    年    7     月    15    日
附錄本判決論罪科刑法條：
中華民國刑法第284條
（過失傷害罪）
因過失傷害人者，處6月以下有期徒刑、拘役或5百元以下罰金，
致重傷者，處1年以下有期徒刑、拘役或5百元以下罰金。
從事業務之人，因業務上之過失傷害人者，處1年以下有期徒刑
、拘役或1千元以下罰金，致重傷者，處3年以下有期徒刑、拘役
或2千元以下罰金。


司法院資訊處製作；財團法人民間司法改革基金會備份。
